臺灣板橋地方法院刑事判決　　　　　　　 98年度矚訴字第3號
公　訴　人　臺灣板橋地方法院檢察署檢察官
被　　　告　蔡有成
選任辯護人　翁顯杰律師
上列被告因違反槍砲彈藥刀械管制條例案件，經檢察官提起公訴
（97年度偵字第27536 、28487 、31398 、32506 、98年度偵字
第598、6706、8012、1373、26102號），本院判決如下：
    主  文
蔡有成共同未經許可，持有手槍，處有期徒刑伍年拾月，併科罰
金新臺幣拾伍萬元，罰金如易服勞役，以新臺幣壹仟元折算壹日
。扣案奧地利GLOCKT廠17C 型制式自動手槍壹支（含彈匣壹個，
槍枝管制編號：0000000000號 ）沒收。
    事  實
一、蔡有成明知具有殺傷力之槍砲、彈藥，非經中央主管機關許
    可，不得持有。蔡有成竟基於持有槍、彈之犯意，於民國91
    年間，收受其兄蔡有德（已死亡）所交付屬具殺傷力之奧地
    利GLOCKT廠17C 型制式自動手槍1 支（含彈匣1 個，槍枝管
    制編號：00 00000000 號）、具殺傷力之口徑9 mm制式子彈
    15 顆 、由金屬彈殼組合口徑8.9mm 之金屬彈頭而成之改造
    子彈1 顆而無故持有之，復於97年9 月10、11日間，將前開
    槍、彈放置在其所承租之新北市三重區（即改制前臺北縣三
    重市○○○街00號建物內持續持有之。嗣於97年9 月16日，
    法務部調查局新北市調查處（即改制前臺北縣調查站）調查
    員持搜索票至上址搜索而查扣前開手槍1 把、子彈16顆（子
    彈業經送鑑定時實際試射完竣而滅失）。
二、案經法務部調查局新北市調查站移送及臺灣板橋地方法院檢
    察署檢察官簽分後偵查起訴。
    理  由
一、證據能力：
  (一)按被告之自白，非出於強暴、脅迫、利誘、詐欺、疲勞訊問
    、違法羈押或其他不正之方法，且與事實相符者，得為證據
    ，刑事訴訟法第156 條第1 項定有明文。被告並未抗辯其於
    警詢、檢察官偵查中之自白有非任意性之情形，本院亦查無
    明顯事證，有不正詢問之情形，應認其自白具有任意性，且
    與事實相符（詳下述）而有證據能力。
  (二)內政部警政署刑事警察局97年12月25日刑鑑字第0000000000
    號槍彈鑑定書，係該局依檢察機關概括授權執行鑑定職務所
    出具之書面鑑定報告；內政部警政署刑事警察局100 年1 月
    19日刑鑑字第0000000000號函覆鑑定結果，則係該局依本院
    囑託鑑定而出具之書面報告，依刑事訴訟法第208 條第1 項
    規定無須準用鑑定人具結之規定，且屬同法第159 條第1 項
    之法律另有規定之傳聞例外，自得作為證據。
  (三) 被告及其辯護人於本院準備程序中表示對卷附搜索、扣押
     筆錄、扣押物品目錄表、法務部調查局函文之證據能力無
     意見，同意以之為證據（見本院99年11月16日準備程序筆
     錄），且迄於言詞辯論終結前亦未聲明異議（見本院100
     年11月18日審判筆錄），依刑事訴訟法第159 條之5 第2
     項之規定，應視為被告已同意本案相關之傳聞證據均可作
     為證據，本院斟酌前開證據並非非法取得，亦無證明力明
     顯過低之情形，且經本院於審判期日依法進行證據之調查
     、辯論，被告於訴訟上之程序權，已受保障，自得採為證
     據。
   (四)扣案之手槍枝1 把（含彈匣1 個，槍枝管制編號：0000000
     000 號）、子彈16顆，並非供述證據，無傳聞法則之適用
     ，與本案具有關聯性，且上開物證經員警合法取得，具有
     證據能力。
二、得心證之理由：
  (一)被告蔡有成固坦承於前開時、地為警查扣上開槍枝、子彈一
    情不諱，惟矢口否認有何持有槍枝、子彈之犯行，辯稱：為
    警查扣之槍、彈並非伊所有，伊不知係何人所有。伊於警方
    搜索前1 星期始向謝良壽承租新北市○○區○○街00號房屋
    ，於伊承租該屋前，謝良壽曾將該處鑰匙交予他人使用。警
    方搜得前開槍、彈後，伊向人打聽，得知放置該槍、彈之包
    包應係曾希能所有，伊承租前開房屋後，曾希能曾至該屋泡
    茶云云。
  (二)經查：
  1.法務部調查局新北市調查處調查員於97年9 月16日，持搜索
    票至新北市○○區○○街00號執行搜索，在該處搜得本件扣
    案奧地利GLOCKT廠17C 型制式自動手槍1 支（含彈匣1 個，
    槍枝管制編號：0000000000號）、口徑9 mm制式子彈15顆、
    由金屬彈殼組合口徑8.9mm 之金屬彈頭而成之改造子彈1 顆
    一情，為被告所是認，且有證人胡國華於本院審理時之證述
    （見本院100 年9 月15日審判筆錄）可參，並有卷附搜索扣
    押筆錄、扣押物品目錄表，扣案前開槍、彈可佐，本件扣案
    槍、彈經查獲前確放置在新北市○○區○○街00號一情，堪
    以認定。又前開扣案槍、彈經送內政部警政署刑事警局鑑驗
    結果認：送鑑手槍1 把（槍枝管制編號：0000000000號），
    係口徑9mm 制式自動手槍，為奧地利GLOCK 廠17C 型，槍號
    遭磨滅，經以電解腐蝕法重現結果，因槍號磨滅過深無法重
    現，槍管內具6 條右旋來復線，擊發功能正常，可供擊發同
    口徑制式子彈使用，認具殺傷力。送鑑子彈16顆，14顆，認
    均係口徑9mm 制式子彈，採樣5 顆試射，可擊發，認均具有
    殺傷力。1 顆，認係口徑9mm 制式子彈，經檢視彈底標記遭
    磨除，經試射，可擊發，認具殺傷力。1 顆，認係非制式子
    彈，由金屬彈殼組合直徑8.9mm 金屬彈頭而成，經試射，可
    擊發，認具殺傷力。所餘未試射子彈9 顆，再經試射，可擊
    發，認均具殺傷力等情，有該局97年12月15日刑鑑字第0000
    000000號槍彈鑑定書、100 年1 月19日刑鑑字第0000000000
    號函、98年9 月10日板肅四字第00000000000 號函各1 份在
    卷可按，足認本案為警查獲之手槍1 把、子彈16顆均具有殺
    傷力。
  2.被告於97年9 月16日法務部調查局新北市調查處詢問時自承
    ：法務部調查局新北市調查處在新北市○○區○○街00號建
    物內查獲之制式手槍1 把（含彈匣1 個）、子彈16顆為伊所
    有，伊兄蔡有德於91年間過世前交付予伊，伊約於97年9 月
    10或11日向謝良壽承租新北市○○區○○街00號，伊將前開
    槍、彈放置在上址等語不諱（見96年度他字第5767號偵查卷
    第1 頁背面），復於同日檢察官偵查中詢問時亦供承：搜到
    槍枝，伊認罪。搜得槍彈時伊確有承認槍彈為伊所有，後於
    調查處亦供述槍彈來源係伊兄過世前交付等語，前開陳述均
    係伊自願陳述等語明確（見96年度他字第5767號偵查卷第8
    頁）。被告迭於法務部調查局新北市調查處詢問及檢察官訊
    問時坦承持有扣案槍、彈一節不諱，且觀諸被告於97年9 月
    16日檢察官訊問時先供稱：伊沒有摸過為警扣案之槍枝，亦
    不知槍、彈來源等語（見96年度他字第5767號偵查卷第7 頁
    ），後經檢察官質以其於搜索當時及於調查處詢問時均自願
    坦認持有槍彈，何以至此否認後，被告供稱因怕被關等語，
    惟嗣於該次詢問時復坦承持有本案槍、彈一節如前（見96年
    度他字第5767號偵查卷第7 至8 頁），被告畏罪之情極明，
    而其仍於檢察官訊問時坦認持有本案查扣槍、彈，可見其所
    為坦認犯罪之供述應係衡量自身利害後所為，苟其並無持有
    前開槍、彈犯行，絕無可能為前開不利於己之供述，而自陷
    囹圇，是被告前開於法務部調查局新北市調查處及檢察官偵
    查中所為持有本案槍、彈之自白，確係其出於其自由意識所
    為，自可採信。再佐以被告自承97年9 月10、11日間向謝良
    壽承租新北市○○區○○街00號建物，故法務部調查局新北
    市調查處於同年月16日前往上址執行搜索時，前開建物係由
    被告管領，而法務部調查局新北市調查處調查員於前開被告
    管領中之建物搜索所得之槍、彈，亦應為被告所管領，故被
    告所為前開持有槍、彈之自白，亦與客觀事證相符，益見其
    自白當屬信實，被告確有持有本案槍、彈之犯行無疑。
  3.被告嗣後辯稱其並未持有本案槍、彈，其不知該等槍、彈何
    人所有，其探聽後得知應係綽號「希郎」之曾希能所有云云
    。然果被告並未持有本案槍、彈，其絕無可能迭於查獲之初
    自白犯罪而羅織己罪，已如前述，況苟前開槍、彈非其所有
    ，衡情當會極力撇清並提供相關事證供警追查，更遑論搜索
    當日現場並非僅有被告一人在場，尚有林朝棟、廖瑞泉、翁
    金賜及其他數人亦在該處一情，業據被告陳明在卷，且有證
    人胡國華、林朝棟、翁金賜於本院審理時之證述可佐（見本
    院100 年9 月15日、11月18日審判筆錄），甚至證人林朝棟
    於本院審理時證稱：至97年9 月16日搜索前之1 年間，伊時
    常至新北市○○區○○街00號等語（見本院100 年9 月15日
    審判筆錄），果被告與前開槍、彈無關且不知係何人所有，
    其自無法排除係當日在場之人放置之可能，抑或時常前往該
    處之林朝棟所有，既如此，被告顯應當場否認犯罪，以便檢
    警即時詢問相關人士及蒐集跡證，然被告捨此不為且自攬其
    罪，以致檢警錯失追查相關事證之機會，事後竟於坦承犯罪
    後再另行私下探聽槍、彈之事，被告此舉顯然違常。更進者
    ，被告當知其個人偵查資源及技巧絕無可能優於檢警單位，
    且其如何知悉經其「探聽」即能得知持有該等槍、彈之人為
    何或相關資訊，益見被告前開舉措不合情理。被告未即時否
    認犯罪要求檢警追查相關事證，無非係因其自身即為持有槍
    、彈之人，並無他人涉犯此案之事證可供追查，且其突遇搜
    索而不及思考卸責之道，其所稱嗣後探聽得知本案槍、彈係
    綽號「希郎」之曾希能放置云云，無非係其嗣後所思卸責之
    詞，自無可採。
  4.證人曾希能於本院審理時證稱：伊曾在新北市三重區中寮街
    之老人茶室見過被告及謝良壽，但伊不曾去過新北市○○區
    ○○街00號，伊有聽說新北市○○區○○街00號曾遭搜索，
    但不知道搜到何物，伊不認識廖瑞泉、翁金賜等語（見本院
    100 年10月28日審判筆錄），證人曾希能既否認曾前往新北
    市○○區○○街00號，顯然否認上址查扣之槍、彈為其所有
    。而證人林朝棟於檢察官偵查中證稱：伊不知97年9 月16日
    ，在新北市○○區○○街00號搜索查扣之槍、彈係何人所有
    ，伊不知槍、彈與「希郎」有何關係，在搜索前伊見過「希
    郎」在抽屜放東西，但沒看到是什麼東西，亦伊不記得上開
    情事發生之時間等語（見98年度偵字第8012號偵查卷第386
    頁），然於同次庭期復稱：「希郎」有拿1 個包包在那個抽
    屜，但伊不太確定「希郎」有無放包包，因被告向伊稱槍、
    彈非其所有，伊基於朋友立場，便告訴被告伊似乎見到「希
    郎」放包包在裡面，但伊不確定「希郎」有無放包包，伊猜
    係「希郎」所放等語（見98年度偵字第8012號偵查卷第386
    頁），於本院審理時證稱：伊與被告係朋友關係，被告常在
    新北市○○區○○街00號泡茶聊天，伊曾至上址找被告聊天
    。伊認識「希郎」，但無深交，「希郎」常常拿1 個A4尺寸
    黃色包包至該處，但伊未看見「希郎」將包包放在何處，只
    見到「希郎」拿來拿去，伊亦不知包包內為何物，因被告稱
    槍、彈非其所有，而「希郎」常常在該處出現，有時也住在
    該處，故伊猜扣到之包包應係「希郎」所有。法務部調查局
    新北市調查處搜索當日，「希郎」並不在場，調查員撬開辦
    公桌上鎖之抽屜後搜出1 個包包，由包包內取出槍、彈，該
    包包即是「希郎」時常攜帶之包包等語（見本院100 年9 月
    15日審判筆錄）。然於同次庭期，復證稱：「希郎」有拿1
    個包包放在泡茶之事務所之辦公桌等語（見本院100 年9 月
    15日審判筆錄）。證人林朝棟於檢察官偵查中及本院審理時
    對綽號「希郎」之人是否放置包包在新北市○○區○○街00
    號此等單純事實，或稱見聞「希郎」放置包包於上址，或稱
    僅見「希郎」攜帶包包至上址，說詞一再反覆，是否信實，
    即有可疑。又證人林朝棟於本院審理時又證稱：伊所見「希
    郎」攜帶之包包係一般包包，A4大小手拿包，無商標，伊亦
    未注意係何品牌等語（見本院100 年9 月15日審判筆錄），
    依其所述，其所見之包包僅係一般手拿包，而符合其所稱A4
    大小、黃色外觀之包包所在多有，證人林朝棟既無法具體形
    容所稱「希郎」手持包包具體特徵以資比對，自無法確認其
    所稱「希郎」所持之包包是否即為嗣後搜索所得裝盛本案槍
    、彈之物，其稱搜索所得裝盛本案槍、彈之包包即為「希郎
    」所攜之包包一節，自屬無據。再證人翁金賜於本院審理時
    證稱：伊認識被告，伊常找被告泡茶，伊曾在新北市○○區
    ○○街00號見過綽號「希郎」之人1 次，當時伊至該處泡茶
    ，「希郎」突然進來，夾著1 個咖啡黃色之包包，伊邀「希
    郎」泡茶，「希郎」稱有事要走，伊沒有見到「希郎」將包
    包放在抽屜裡面，伊亦忘記此事發生之確切時間，但係在上
    址遭搜索前。97年9 月16日法務部調查局新北市調查處搜索
    新北市○○區○○街00號時伊有在場，伊知道有在該處桌子
    內搜到槍、彈，該槍、彈係包在1 個比A4略小之咖啡黃色之
    包包內。97年9 月16日後，伊便未見到「希郎」等語（見本
    院100 年11月18日審判筆錄），然證人翁金賜嗣於同日庭期
    復證稱：於搜索之前，伊未曾到新北市○○區○○街00號等
    語（見本院100 年11月18日審判筆錄），經本院質以其於搜
    索前既未曾前往新北市○○區○○街00號，何以會在搜索前
    見聞「希郎」之人前往該處，顯然矛盾，證人翁金賜竟答稱
    ；「開刀回來，我亂亂的」等語（見本院100 年11月18日審
    判筆錄），證人翁金賜尚且對其前往新北市○○區○○街00
    號之時間及所稱見聞「希郎」前往該處時間錯植至此，然竟
    會對「希郎」當時手持日常用品包包此等極為平常之舉動一
    情記憶清晰，實令人匪夷所思，其前開所言，是否信實，甚
    是可疑。更進者，證人林朝棟、翁金賜均證稱渠等僅見「希
    郎」攜帶包包，然均無法證稱所見「希郎」攜帶包包之具體
    時間，且均不知所稱「希郎」攜帶該只包包裝盛何物，則縱
    有渠等所稱「希郎」攜帶包包之事，然「希郎」所攜帶之包
    包是否裝盛本案槍、彈，要無可知，更遑論以此推論本案搜
    索所得之槍、彈即為「希郎」所持有或放置，故證人林朝棟
    、翁金賜前開證述甚為空泛，且難認與本案有何具體關聯，
    自不足為被告有利之認定。至證人謝良壽本院審理時證稱：
    伊認識被告多年，新北市○○區○○街00號係伊於95、96年
    間所承租，被告前來上址泡茶，詢問伊是否願意轉租，伊因
    無須使用上址，便於97年間轉租予被告，但由被告直接將房
    租交予房東。97年9 月16日在上址搜索查獲槍、彈時，伊並
    不在場，係嗣後經人告知此事，但該人並未告知伊係何時搜
    索及在上址何處查扣槍、彈等語（見本院100 年10月28日審
    判筆錄）。依證人謝良壽所述，執行本案搜索時，其未在場
    ，僅係嗣後聽聞他人轉述此事，其顯然對扣案槍、彈來源並
    無所悉，其前開證言與本案槍、彈何屬一節無關，自亦不足
    為被告之佐證。證人曾希能否認97年9 月16日在新北市○○
    區○○街00號查獲之槍、彈係其所有或由其放置該處，而觀
    諸前開證人謝良壽、林朝棟、翁金賜所述，並無具體事證顯
    示曾希能持有或放置前開槍、彈。再姑不論縱如前開證人所
    述曾在上址見過曾希能一節是否為真，要無可考，縱曾希能
    確曾前往上址，然其係何時前往上址，與本案搜索時間相隔
    多久，均無相關事證可稽，況曾希能並非承租上址之人，其
    對上址並無任何自由使用、處分之權限，且證人謝良壽於本
    院審理時證稱：伊將新北市○○區○○街00號租予被告後，
    伊未再進入上址，且未將上址提供予他人使用等語（見本院
    100 年10月28日審判筆錄），曾希能是否得以自由進出上址
    均有可疑，實難想像其會將槍、彈置於此等無法掌控之處，
    非但自身無法隨時任意拿取，且將之置於他人實力支配之下
    徒增風險，被告辯稱本案槍、彈恐為曾希能放置云云，顯悖
    事理，當無可採。
  (三)綜上各節，被告所辯均屬卸責之詞，不足採信。本件事證明
    確，被告犯行至堪認定。
三、論罪科刑：
  (一)按未經許可持有、寄藏槍枝，其持有之繼續，乃行為之繼續
    ，亦即一經持有槍枝，犯罪即已成立，惟其完結須繼續至持
    有行為終了之時，故包括持有之寄藏槍枝行為，自亦為行為
    之繼續，其犯罪之完結，須繼續至寄藏行為終了之時為止，
    此與司法院院解字第3632號解釋所稱寄藏贓物罪於寄藏行為
    完畢時其犯罪即已完成，其後之占有該贓物乃犯罪之狀態繼
    續，而非行為之繼續，因占有贓物並不構成犯罪，二者迥不
    相同（參照最高法院88年度臺上字第7012、4608、761 號判
    決意旨）。本案被告雖於自91年間收受前開槍、彈，然97年
    9 月16日查獲本案時，該槍、彈仍在被告管領中，堪認被告
    持有行為持續至97年9 月16日，應適用其行為終了時之槍砲
    彈藥刀械管制條例、刑法之規定以予論處。再被告行為後，
    槍砲彈藥刀械管制條例第7 條雖於97年11月26日增列第5 項
    規定：意圖供自己或他人犯罪之用，以強盜、搶奪、竊盜或
    其他非法方法，持有依法執行公務之人所持有之第1 項所列
    槍砲、彈藥者，得加重其刑至2 分之1 ，然本案被告持有槍
    、彈犯行並無適用前開修正條文之情形，無庸為新舊法之比
    較，附此敘明。
  (二)是核被告所為，係犯槍砲彈藥刀械管制條例第7 條第4 項之
    未經許可持有制式手槍罪、第12條第4 項之未經許可持有子
    彈罪。被告同時持有子彈16顆，係一持有行為侵害一法益，
    屬單純一罪。被告一持有行為，同時持有手槍、子彈，觸犯
    構成要件不同之罪名，為想像競合犯，應從一重以槍砲彈藥
    刀械管制條例第7 條第4 項未經許可持有制式手槍罪處斷。
    爰審酌槍、彈為我國法律明文禁止持有之物，業經政府宣導
    已久，槍、彈危害社會治安一情，亦為社會大眾所明知之事
    ，被告自難諉為不知，其猶無故持有槍、彈，顯無視於法禁
    ，且被告同時持有槍、彈，處於隨時可使用之狀態，極有可
    能以之傷人，對他人生命、身體產生極大潛在危險，嚴重危
    害社會治安，危害不輕，兼衡其所持有之槍枝僅一，子彈16
    顆，數量非鉅，其並無前科，素行尚可，及生活狀況，犯罪
    後未見悔意，態度不佳等情，量處如主文所示之刑，以示懲
    警。扣案之奧地利GLOCKT廠17C 型制式自動手槍1 支（含彈
    匣1 個，槍枝管制編號：0000000000號），為違禁物，依刑
    法第38條第1 項第1 款規定宣告沒收。至扣案之子彈16顆，
    原雖具殺傷力，但因於送鑑定後經試射而失其違禁物之性質
    ，且試射後之彈頭、彈殼，亦非供被告犯罪所用之物，故不
    予宣告沒收。
據上論斷，應依刑事訴訟法第299 條第1 項前段，槍砲彈藥刀械
管制條例第7條第4 項、第12條第4 項，刑法第11條前段、第55
條、第42條第3 項前段、第38條第1 項第1 款，判決如主文。
本案經檢察官李安蕣到庭執行職務。
中    華    民    國   100    年    12    月    12    日
                  刑事第二十二庭審判長法  官  何燕蓉
                                      法  官  吳韻馨
                                      法  官  錢衍蓁
如不服本判決，應於判決送達後10日內敘明上訴理由，向本院提
出上訴狀 (應附繕本) ，上訴於臺灣高等法院。其未敘述上訴理
由者，應於上訴期間屆滿後20日內向本院補提理由書「切勿逕送
上級法院」。
上列正本證明與原本無異。
                                      書記官  金和國
中    華    民    國   100    年    12    月    19    日
附錄本案論罪科刑法條全文：
槍砲彈藥刀械管制條例第7條
未經許可，製造、販賣或運輸火砲、肩射武器、機關槍、衝鋒槍
、卡柄槍、自動步槍、普通步槍、馬槍、手槍或各類砲彈、炸彈
、爆裂物者，處無期徒刑或 7 年以上有期徒刑，併科新臺幣 3
千萬元以下罰金。
未經許可，轉讓、出租或出借前項所列槍砲、彈藥者，處無期徒
刑或 5 年以上有期徒刑，併科新臺幣 1 千萬元以下罰金。
意圖供自己或他人犯罪之用，而犯前二項之罪者，處死刑或無期
徒刑；處徒刑者，併科新臺幣 5 千萬元以下罰金。
未經許可，持有、寄藏或意圖販賣而陳列第 1 項所列槍砲、彈
藥者，處 5 年以上有期徒刑，併科新臺幣 1 千萬元以下罰金。
意圖供自己或他人犯罪之用，以強盜、搶奪、竊盜或其他非法方
法，持有依法執行公務之人所持有之第 1 項所列槍砲、彈藥者
，得加重其刑至二分之一。
第 1 項至第 3 項之未遂犯罰之。
槍砲彈藥刀械管制條例第12條
未經許可，製造、販賣或運輸子彈者，處 1 年以上 7 年以下有
期徒刑，併科新台幣 500 萬元以下罰金。
未經許可，轉讓、出租或出借子彈者，處 6 月以上 5 年以下有
期徒刑，併科新台幣 300 萬元以下罰金。
意圖供自己或他人犯罪之用，而犯前二項之罪者，處 3 年以上
10 年以下有期徒刑，併科新台幣 700 萬元以下罰金。
未經許可，持有、寄藏或意圖販賣而陳列子彈者，處 5 年以下
有期徒刑，併科新台幣 300 萬元以下罰金。
第 1 項至第 3 項之未遂犯罰之。